臺灣高等法院民事判決　　　　　　　　 100年度上易字第56號
　　上　訴　人　黃增賢
　　訴訟代理人　蔡宥祥律師
　　被　上訴人　中國信託商業銀行股份有限公司
　　法定代理人　辜濂松
　　訴訟代理人　張子寧
上列當事人間請求清償借款事件，上訴人對於中華民國99年11月
19日臺灣臺北地方法院99年度訴字第4121號判決提起上訴，本院
於100年6月21日言詞辯論終結，判決如下：
    主  文
原判決廢棄。
被上訴人在第一審之訴駁回。
第一、二審訴訟費用由被上訴人負擔。
    事實及理由
一、本件被上訴人在原審以上訴人積欠其信用卡消費款及約定利
    息，應依兩造間之信用卡契約及消費借貸契約之法律關係負
    清償借款責任。上訴人就被上訴人上開請求，雖於本院審理
    時始提出時效抗辯，惟民法上私權之行使，尊重當事人之意
    思，如權利人長期不行使權利或知他人侵害其權利而不加以
    排除，勢將造成新的事實狀態，影響原有法律秩序之正當維
    持，故法律上認權利人長期在權利上睡眠者，即不再加以保
    護，乃有時效制度之規定。時效抗辯既係法律所賦予債務人
    之權利，且債權人之權利亦已非法律上所認為值得加以保護
    者，故本件上訴人即債務人雖於上訴後始提出時效之抗辯，
    惟仍應許其提出時效之抗辯，否則即顯失公平（民事訴訟法
    第447條第1項第6款規定參照）。合先敘明。
二、被上訴人起訴主張：兩造於民國81年6月24日訂定信用卡使
    用契約，上訴人並領得卡號為0000000000000000之Masterca
    rd信用卡，可持該卡至特約商店記帳消費。而截至83年2月3
    日止，上訴人累計消費記帳款尚有新臺幣（下同）14萬0,60
    2元未給付，故依上開使用契約之約定，上訴人除應給付上
    開消費記帳款項外，並應給付自最後繳款截止日之翌日即83
    年2月4日起至清償日止，按年息百分之20計算之利息，詎上
    訴人迄未給付。爰依信用卡契約與消費借貸之法律關係，求
    為命上訴人給付14萬0,602元及自83年2月4日起至清償日止
    ，按年息百分之20計付利息之判決。上訴人則以：伊早已委
    託伊友人許武雄代為清償上開消費記帳款，嗣因被上訴人於
    83年間通知付款，始知許武雄並未代償，旋偕同許武雄至被
    上訴人信用卡部門協商，經被上訴人同意後，將伊所欠繳之
    上開消費記帳款債務均移轉由許武雄承擔，而許武雄復當場
    簽發面額與系爭債務金額相同、票期為1個月之支票及本票
    各一張交付予被上訴人，用以清償上開債務，故被上訴人不
    得再向伊請求給付上開信用卡消費記帳款。況被上訴人於83
    年2月3日間即知伊積欠上開款項，竟遲至99年5月31日始向
    臺灣板橋地方法院（下稱板橋地院）聲請核發支付命令，被
    上訴人其就上開信用卡消費記帳款本息之請求權顯已罹於15
    年之時效而消滅，伊自得拒絕給付等語，資為抗辯。原審判
    決上訴人敗訴，上訴人不服提起上訴，並聲明：(一)原判決廢
    棄。(二)被上訴人在第一審之訴駁回。被上訴人則答辯聲明：
    上訴駁回。
三、經查兩造均不爭執彼等於81年6月24日訂定信用卡使用契約
    ，上訴人取得卡號為0000000000000000之Mastercard信用卡
    ，並持該卡至特約商店記帳消費，以及上訴人截至83年2月3
    日止，尚有14萬0,602元之信用卡消費記帳款未給付之事實
    ，復有被上訴人提出之金卡申請書、信用卡約定條款、帳務
    明細、客戶消費明細表及帳務明細為證（見板橋地院99年度
    訴字第1483號卷第12頁至第14頁及原審卷第15頁至第25頁）
    ，堪認被上訴人主張上訴人有上開信用卡消費記帳款未為給
    付之事實為真實。至上訴人所為第三人債務承擔及請求權罹
    於時效之抗辯是否成立？則說明於下：
（一）上訴人抗辯系爭信用卡債務業於83年間由其友人許武雄承
      擔，並經許武雄簽發支票及本票各1紙予被上訴人收受，
      故其不須再負清償責任云云。惟全為被上訴人所否認。則
      上訴人就此部分有利於己之事實，自應負舉證責任。惟上
      訴人始終不能提出任何證據資料以資證明，復陳稱其已未
      與許武雄聯絡，不知其住處等語（見本院卷第39頁反面之
      言詞辯論筆錄），則其此部分所辯，尚難信取。
（二）上訴人另抗辯被上訴人於83年2月3日間即知其有上開信用
      卡消費記帳款未給付，竟遲至99年5月31日始向臺灣板橋
      地方法院（下稱板橋地院）聲請對其核發支付命令，已逾
      15年之時效期間，故其得拒絕給付系爭消費記帳款等語。
      經查依被上訴人所提出之上訴人所持信用卡消費明細表所
      載（見原審卷第15頁），上訴人於83年2月3日給付2萬元
      後即未再清償信用卡消費記帳款項，惟除此之外，被上訴
      人並未提出在83年2月3日起迄99年6月1日向法院聲請核發
      支付命令之期間，曾有民法第129條規定之中斷時效行為
      或事實，以中斷其對上訴人請求權消滅時效期間之進行。
      則依民法第125條規定，被上訴人對上訴人之消費借款請
      求權自於15年期間經過而未行使而罹於時效，故上訴人以
      時效抗辯，拒絕給付，即屬有據。被上訴人雖另主張上訴
      人在原審言詞辯論程序中已表示承認，故時效已中斷，上
      訴人仍應為給付云云。惟按債務人於時效完成後所為之承
      認，並無中斷時效之可言，然如明知時效完成之事實而仍
      為承認行為，即屬拋棄時效利益之默示意思表示，且時效
      完成之利益，一經拋棄，即恢復時效完成前狀態，債務人
      不得再以時效業經完成拒絕給付。最高法院50年台上字第
      2868號著有判例予以說明。惟債務人所為此項承認之效力
      ，必須債務人明知時效完成之事實而向債權人表示認識其
      權利存在，始得謂承認（最高法院77年度台上字第1560號
      裁判參照）。經查本件上訴人在原審審理程序中，始終表
      示消費記帳債務已轉由訴外人許武雄承擔，被上訴人不得
      對其請求給付等語（見原審卷第6頁至第8頁之答辯狀及第
      11頁至第12頁之言詞辯論筆錄），而上開表示尚難認係明
      知時效完成之事實，而仍為被上訴人有請求其給付消費記
      帳款權利之表示，故依上開最高法院裁判說明，自難認上
      訴人有為承認之行為。被上訴人所為此部分之主張，殊非
      可取。
四、綜上所述，被上訴人之請求權既已罹於時效，則上訴人依民
    法第125條、第144條第1項之規定，自得拒絕給付。是被上
    訴人請求上訴人給付14萬0,602元及自83年2月4日起至清償
    日止，按年息百分之20計算之利息，即非有據，不應准許。
    從而，原審所為上訴人敗訴之判決，尚有未合，上訴論旨指
    摘原判決不當，求予廢棄，為有理由。
五、據上論結，本件上訴為有理由，依民事訴訟法第450條、第
    78 條，判決如主文。
中    華    民    國   100    年    7     月    19    日
                    民事第十六庭
                        審判長法  官  王聖惠
                              法  官  呂淑玲
                              法  官  謝碧莉
正本係照原本作成。
不得上訴。
中    華    民    國   100    年    7     月    19    日
                              書記官  李翠齡